臺灣臺中地方法院刑事判決　　　　　　 96年度交易字第362號
公　訴　人　臺灣臺中地方法院檢察署檢察官
被　　　告　丙○○
　　　　　　　　　　國民
上列被告因過失傷害案件，經檢察官提起公訴（96年度偵緝字第
758號），本院合議庭裁定改以簡式審判程序審理，判決如下：
    主    文
丙○○過失傷害人之身體，處拘役拾伍日，如易科罰金，以銀
元佰元即新臺幣玖佰元折算壹日。
    犯罪事實
一、丙○○於民國95年5月20日上午8時40分許，駕駛車牌號碼７
    Ｑ─０６５３號自小客車，沿臺中市○區○○路往英才路方
    向行駛，行經林森路與三民路口時，原應注意車前狀況，隨
    時採取必要之安全措施，且當時天候晴、日間自然光線，路
    面乾燥、無缺陷、無障礙物，視距良好，又無不能注意之特
    別情事，竟疏未注意車前情況，為閃避他車而貿然駛入左轉
　　待轉區內，並自後追撞其同向前方，由甲○○所駕駛，正在
　  待轉區內要準備左轉之車牌號碼Ｘ２─５１１６號自小客車
    ，致甲○○所駕駛之上開自小客車往前推撞對向車道左轉待
    轉區內正起步左轉之由李佳貞所駕駛之車牌號碼Ａ３─９８
    ６５號自小客車，甲○○因而受有頸部挫傷及扭傷之傷害。
    丙○○於肇事後，在有偵查權限之公務員發覺其犯罪前，主
    動向據報前往處理之警員陳明係肇事者，自首而接受裁判。
二、案經甲○○訴由臺灣臺中地方法院檢察署檢察官偵查起訴。
    理  由
一、訊據被告丙○○對於上開過失傷害之犯罪事實坦承不諱，核
    與證人即告訴人甲○○於偵查時證述：伊於上開時、地駕駛
    車牌號碼Ｘ２─５１１６號自小客車在待轉區內準備左轉時
    ，遭被告所駕車輛自後追撞，致受有如犯罪事實欄所載傷害
    等情、證人李佳貞於偵查中結證稱：被告及告訴人之車輛原
    均在其對向車道，告訴人車輛在前方，係在待轉區準備左轉
    ，被告車輛則在後方，當時左轉綠燈一亮，伊與告訴人剛好
    起步，聽到「碰」一聲，就見到被告的車輛撞到告訴人車輛
    ，告訴人車輛再向前追撞到伊的車輛等語，均相符合，且有
    道路交通事故現場圖、臺中市○○○道路交通事故證明書、
    道路交通事故調查報告表(一)、(二)、臺中市○○○道路交通事
    故談話紀錄表、臺中市○○○○道路交通事故補充資料表、
    菩提醫院診斷證明書各1份、現場及車損照片共8張在卷可稽
    。按汽車行駛時，駕駛人應注意車前狀況，並隨時採取必要
    之安全措施，道路交通安全規則第94條第3項定有明文。是
    被告駕駛車輛行駛於道路上，自應遵守前揭規定。而本件車
    禍發生時天候晴、日間自然光線、路面乾燥、無缺陷、無障
    礙物、視距良好，又無不能注意之特別情事乙節，有前揭道
    路交通事故調查報告表(一)在卷可參，依當時情形並無不能注
    意之情事，竟疏未注意車前情況，以隨時採取必要之安全措
    施，致車禍肇事，就本件車禍之發生，自有過失。而告訴人
    因
    本件車禍所受如犯罪事實欄所載之傷勢，與被告之過失行為
    間，復有相當之因果關係，是被告過失傷害犯行，事證明確
    ，已堪認定，應予依法論科。
二、按被告行為後，94年2月2日修正公布之刑法，業於95年7 月
    1 日施行，新刑法第2條第1項之規定，係規範行為後法律變
    更所生新舊法律比較適用之準據法，於新刑法施行後，應適
    用新刑法第2條第1項之規定，為「從舊從輕」之比較。另於
    比較時應就罪刑有關之共犯、未遂犯、想像競合犯、牽連犯
    、連續犯、結合犯，以及累犯加重、自首減輕暨其他法定加
    減原因（如身分加減）與加減比例等一切情形，本於統一性
    及整體性原則，綜其全部罪刑之結果而為比較（最高法院95
    年5月23日刑事庭第8次會議決議參照）。本案涉及法律變更
    之部分如下：
  (一)刑法第284條第1項前段之過失傷害罪，罰金刑部分之法定刑
    得處5百元以下罰金，然被告行為後，於95年6月14日增訂刑
    法施行法第1條之1，並規定：「中華民國94年1月7日刑法修
    正施行後，刑法分則編所定罰金之貨幣單位為新臺幣。94年
    1月7日刑法修正時，刑法分則編未修正之條文定有罰金者，
    自94年1月7日刑法修正施行後，就其所定數額提高為30倍。
    但72年6 月26日至94年1月7日新增或修正之條文，就其所定
    數額提高為3 倍。」，且94年2月2日公布，95年7月1日施行
    之刑法第33條第 5款修正為：「主刑之種類如下：˙˙˙五
    、罰金：新臺幣 1千元以上，以百元計算之。」，是依修正
    後之法律，刑法第284條第1項前段過失傷害罪所得科處之罰
    金刑最高為新臺幣1萬5千元、最低為新臺幣 1千元；而被告
    行為時適用之罰金罰鍰提高標準條例第 1條前段規定：「依
    法律應處罰金、罰鍰者，就其原定數額得提高為 2倍至10倍
    。但法律已依一定比率規定罰金或罰鍰之數額或倍數者，依
    其規定。」、現行法規所定貨幣單位折算新臺幣條例第 2條
    規定：「現行法規所定金額之貨幣單位為圓、銀元或元者，
    以新臺幣之3倍折算之。」，及修正前刑法第33條第5款規定
    ：「主刑之種類如下：˙˙˙五、罰金： 1元以上。」，是
    依行為時之法律，刑法第284條第1項前段過失傷害罪所得科
    處之罰金刑最高為新臺幣1萬5千元、最低為新臺幣30元。因
    此，比較上述修正前、後之刑罰法律，自以被告行為時之舊
    法即依修正前刑法第33條第 5款，並配合罰金罰鍰提高標準
    條例第1條前段，對被告為有利。
  (二)刑法第47條第 1項修正為：「受徒刑之執行完畢，或一部之
    執行而赦免後， 5年以內故意再犯有期徒刑以上之罪者，為
    累犯，加重本刑至二分之一」，與修正前同條：「受有期徒
    刑之執行完畢，或受無期徒刑或有期徒刑一部之執行而赦免
    後， 5年以內再犯有期徒刑以上之罪者，為累犯，加重本刑
    至二分之一」之規定相比較，依修正後之規定，若再犯之罪
    為「過失犯」，則無累犯規定之適用，然依修正前之規定，
    過失犯亦可構成累犯。而本件被告前於89年間，因違反毒品
    危害防制條例案件，經本院判處有期徒刑 8月確定，入監執
    行後，甫於90年10月31日縮刑期滿執行完畢等情，有臺灣臺
    中地方法院檢察署刑案資料查註紀錄表及臺灣高等法院被告
    前案紀錄表各1份在卷可按，其於有期徒刑執行完畢後5年內
    ，再犯本件有期徒刑以上之罪，依修正前刑法第47條之規定
    ，應論以累犯，並依法加重其刑；惟依修正後同條之規定，
    因本件為過失犯，已不適用累犯加重其刑之規定，自以修正
    後之刑法第47條之規定，對被告為有利。
  (三)關於自首，修正前刑法第62條規定：「對於未發覺之罪自首
    而受裁判者，減輕其刑。但有特別規定者，依其規定。」；
    修正後同條則規定：「對於未發覺之罪自首而受裁判者，得
    減輕其刑。但有特別規定者，依其規定。」，是修正前關於
    自首之規定，係「必減事由」，修正後則係「得減事由」。
    本件被告自首之時間係在新修正刑法生效前，經比較新舊法
    之規定，以舊法「必減」之規定對被告為有利。
  (四)綜合上述各條文修正前、後之比較，揆諸前揭最高法院決議
　　及修正後刑法第2條第1項規定之「從舊、從輕」原則，若依
    舊法規定，自首應減輕其刑，而罰金最低法定刑則為新臺幣
    30元，然須論以累犯，而使法定刑提高至二分之一；依新法
    規定，罰金最低法定刑固提高為新臺幣 1千元，然不論以累
    犯，並得依自首之規定減輕其刑，是經綜合比較，自應以修
    正後之刑法較有利於被告，故本案應依修正後刑法之規定論
    處。
三、核被告所為，係犯刑法第284條第1項之過失傷害罪。被告於
    肇事後，在有偵查權限之人知悉犯罪人之前，主動向到場處
    理事故員警陳明自己係肇事者，並陳述肇事經過，有臺中市
    ○○○道路交通事故肇事人自首情形紀錄表 1份在卷可佐，
    其對於未發覺之罪自首而接受裁判，依刑法第62條前段之規
    定，減輕其刑。爰審酌被告犯罪所生之危害，告訴人因本件
    車禍所受之傷勢及其就本件車禍之發生並無過失，且被告迄
    今尚未能與告訴人達成和解，賠償其所受損害，惟念被告犯
    罪後坦認犯行，顯有認錯悔過之意等一切情狀，量處如主文
    所示之刑。又被告行為時之刑法第41條第 1項前段規定：「
    犯最重本刑為5年以下有期徒刑以下之刑之罪，而受6個月以
    下有期徒刑或拘役之宣告，因身體、教育、職業、家庭之關
    係或其他正當事由，執行顯有困難者，得以1元以上3元以下
    折算 1日，易科罰金。」；又被告行為時之易科罰金折算標
    準，修正前罰金罰鍰提高標準條例第2條前段（業於94年5月
    17日刪除）規定，就其原定數額提高為1百倍折算1日，則本
    件被告行為時之易科罰金折算標準，應以銀元3百元折算1日
    ，經折算為新臺幣後，應以新臺幣9百元折算為1日。惟95年
    7月1日施行之刑法第41條第 1項前段則規定：「犯最重本刑
    為5年以下有期徒刑以下之刑之罪，而受6個月以下有期徒刑
    或拘役之宣告者，得以新臺幣1千元、2千元或3千元折算1日
    ，易科罰金。」，比較修正前後之易科罰金折算標準，以95
    年7月1日修正公布施行前之規定，較有利於被告，爰依修正
    前刑法第41條第 1項前段之規定，諭知易科罰金之折算標準
    ，以示懲儆。
據上論斷，應依刑事訴訟法第273條之1第1項、第299條第 1項前
段，刑法第2條第1項、第284條第1項前段、第62條、修正前第41
條第1項前段，修正前罰金罰鍰提高標準條例第2條，現行法規所
定貨幣單位折算新臺幣條例第2條，判決如主文。
本案經檢察官乙○○到庭執行職務。
中　　華　　民　　國　　96　　年　　 6　　月　　28　　日
　　　　　　         刑事第三庭 法　官
以上正本證明與原本無異
如不服本判決應於送達後10日內向本院提出上訴狀（須附繕本）
，上訴於臺灣高等法院臺中分院。
　　　　　　　　　　　　　　　　書記官　陳 玉 芬
中　　華　　民　　國　　96　　年　　 6　  月　　28　　日
附錄本案論罪科刑法條全文
刑法第284條：
因過失傷害人者，處6 月以下有期徒刑、拘役或5 百元以下罰金
，致重傷者，處1 年以下有期徒刑、拘役或5 百元以下罰金。
從事業務之人，因業務上之過失傷害人者，處3 年以下有期徒刑
、拘役或2千元以下罰金。
